【裁判字號】    98,婚,638
【裁判日期】    981230
【裁判案由】    離婚
【裁判全文】
臺灣臺南地方法院家事判決               98年度婚字第638號
原      告  甲○○
被      告  乙○○THANA.
上列當事人間請求離婚事件，本院判決如下：
    主  文
原告之訴駁回。
訴訟費用新臺幣仟元由原告負擔。
    事  實
一、本件原告起訴主張：原告與被告係於民國92年9月17日結婚
    ，原告結婚係受不明人士煽動，前往泰國與被告假結婚擔任
    人頭丈夫，使被告得以依親身分進入臺灣合法工作，被告於
    婚後進入臺灣旋即被人蛇集團帶離，結婚至今均無履行夫妻
    義務，亦無同居事實已有6年之久。被告於92年11月10日即
    遭提報行方不明，迄至98年8月30日遭警方查獲，並已於98
    年9月3日搭機離境，顯已無法與原告再行夫妻之事實，原告
    目前身罹重病，無法自理生活急需照護，被告無法擔任，特
    此陳明，原告自得逕行提起本件訴訟，並聲明：請准原告與
    被告離婚。
二、按婚姻成立之要件，依各該當事人之本國法。婚姻之效力依
    夫之本國法，涉外民事法律適用法第11條第1項、第12條前
    段定有明文。次按表意人與相對人通謀而為虛偽意思表示者
    ，其意思表示無效，我國民法第87條第1項前段定有明文。
    是以依我國民法規定，兩造結婚時，除須符合形式要件即依
    照我國民法第982條於97年5月23日修正施行前之規定，結婚
    應有公開儀式及二人以上之證人；經依婚登記者，推定其已
    結婚外，尚須符合當事人有結婚之真意之實質要件。倘當事
    人間結婚欠缺結婚實質要件，縱符合結婚形式要件，仍難謂
    結婚已合法生效。再按原告之訴，依其所訴之事實，在法律
    上顯無理由者，法院得不經言詞辯論，逕以判決駁回之，我
    國民事訴訟法第249條第2項定有明文。
三、查原告係在我國設有戶籍之人民，被告則為泰國人，兩造於
    92年9月17日在泰國曼谷市法拉坎農區結婚，並由原告於92
    年10月16日在台南縣歸仁鄉戶政事務所辦理結婚登記之事實
    ，有原告提出之戶籍謄本、結婚登記申請書、結婚登記及結
    婚證書暨公證書各1件附卷供參，並經本院向台南縣歸仁鄉
    戶政事務所調閱兩造結婚登記相關資料，經該所檢附兩造之
    結婚登記申請書、結婚登記及結婚證書暨公證書各1件供參
    ，有台南縣歸仁鄉戶政事務所98年11月25日南縣歸戶字第09
    80002403號函在卷可按，此一事實自堪信為真實。是本件兩
    造之婚姻是否成立，依前揭涉外民事法律適用法規定，自應
    各自適用原告、被告之本國法之規定，即各自適用我國、泰
    國之相關規定；而其婚姻之效力則應適用我國法之規定，即
    無論係婚姻之成立要件，及婚姻之效力，至少須符合我國法
    之規定。再查原告自陳兩造雖有結婚登記，然原告係受不明
    人士煽動，前往泰國與被告假結婚，擔任人頭丈夫，使被告
    得以依親身分進入臺灣合法工作等語，足認原告無與被告結
    婚之真意，則兩造間婚姻不具結婚之實質要件，揆諸前開我
    國民法規定及說明，兩造雖已完成結婚登記，婚姻仍不生效
    ，兩造間既無婚姻關係，自無離婚可言。本件原告主張兩造
    為假結婚，復又請求離婚，並提起本件訴訟，足認原告之訴
    ，依其所述事實，在法律上顯無理由，爰不經言詞辯論，逕
    以判決駁回原告之訴。
四、依民事訴訟法第249條第2項、第78條，判決如主文。
中    華    民    國    98    年    12    月    30    日
                        家事庭  法  官  林富郎
以上正本證明與原本無異。
如對本判決上訴，須於判決送達後20日之不變期間內，向本院提
出上訴狀，應附具繕本並繳納上訴費用。
中    華    民    國    98    年    12    月    30    日
                                書記官  劉毓如

司法院資訊處製作；財團法人民間司法改革基金會備份。
